臺灣臺中地方法院刑事判決             100年度訴字第3058號
公  訴  人  臺灣臺中地方法院檢察署檢察官
被      告  陳坤佑
上列被告因違反毒品危害防制條例案件，經檢察官提起公訴（10
0 年度毒偵字第3309號），經被告於本院準備程序中就被訴事實
為有罪之陳述，本院合議庭裁定由受命法官獨任進行簡式審判程
序，判決如下：
    主    文
陳坤佑施用第一級毒品，累犯，處有期徒刑玖月。又施用第二級
毒品，累犯，處有期徒刑參月。應執行有期徒刑拾壹月。
    犯罪事實
一、陳坤佑前因於民國97年間，因施用毒品案件，經國防部中部
    地方軍事法院檢察署於97年8 月22日以97年度毒偵字第35號
    起訴，經國防部中部地方軍事法院於97年11月10日以97年度
    訴字第97號判決處有期徒刑1 年8 月確定，於99年2 月20日
    縮短刑期執行完畢。
二、陳坤佑於91年間，因施用毒品案件，經本院少年法庭於91年
    11月28日以91年度少調字第1643號裁定送觀察、勒戒後，因
    認無繼續施用毒品之傾向，而為不付審理之裁定確定。惟其
    於上開觀察、勒戒執行完畢釋放後5 年內之92年間，再犯施
    用毒品案件，由臺灣臺中地方法院檢察署檢察官於92年12月
    11日以92年度毒偵字第3336號聲請強制戒治並提起公訴，經
    本院於93年4 月12日以93年度訴字第325 號判決處有期徒刑
    8 月確定。
三、詎陳坤佑仍不知悔改，明知海洛因及甲基安非他命分別為毒
    品危害防制條例第2 條第2 項第1 款、第2 款所規範之第一
    級、第二級毒品，不得持有、施用，竟基於施用第一級毒品
    海洛因之犯意，於100 年8 月7 日至同年月8 日間之某時許
    ，在臺中市○○區○○路1 段3 巷188 號5 樓之居所內，以
    將海洛因摻水稀釋置入針筒後注射手臂血管之方式，施用第
    一級毒品海洛因1 次。另基於施用第二級毒品甲基安非他命
    之犯意，以將甲基安非他命置於玻璃球內點火燃燒吸食煙氣
    之方式，施用第二級毒品甲基安非他命1 次。嗣經警於100
    年8 月9 日下午3 時30分許，持本院核發之搜索票，前往上
    址搜索，並採集陳坤佑之尿液送驗，呈嗎啡、甲基安非他命
    陽性反應，而查悉上情。
四、案經臺中市政府警察局第六分局報告臺灣臺中地方法院檢察
    署檢察官偵查起訴。
    理    由
壹、程序方面
一、按除被告所犯為死刑、無期徒刑、最輕本刑為3年以上有期
    徒刑之罪或高等法院管轄第一審案件者外，於第一次審判期
    日前之準備程序進行中，被告先就被訴事實為有罪之陳述時
    ，審判長得告知被告簡式審判程序之旨，並聽取當事人、代
    理人、辯護人及輔佐人之意見後，裁定進行簡式審判程序，
    刑事訴訟法第273 條之1 第1 項定有明文。查被告陳坤佑被
    訴施用毒品案件，非前開不得進行簡式審判程序之案件，經
    被告於準備程序時就被訴之事實為有罪之陳述，且經本院告
    知被告簡式審判程序之旨，聽取被告及檢察官之意見後，爰
    依上揭規定裁定改依簡式審判程序審判之，先予敘明。
二、又簡式審判程序之證據調查，不受刑事訴訟法第159條第1項
    規定之限制，參諸刑事訴訟法第273條之2規定甚明。因此有
    關傳聞證據之證據能力限制規定無庸予以適用，且本案各項
    證據均無非法取得之情形，故本案以下所引證據，自均得作
    為認定事實之證據。
貳、實體方面
一、認定犯罪事實所憑之證據及理由：
    上揭犯罪事實，業據被告陳坤佑於警詢、偵查、本院準備程
    序及審理時坦認不諱，而被告為警查獲後採集其尿液送驗結
    果，確呈嗎啡及甲基安非他命陽性反應，有詮昕科技股份有
    限公司出具之濫用藥物尿液檢驗報告、被告之採尿同意書、
    臺中市政府警察局第六分局偵辦毒品案件尿液檢體對照表、
    臺中市政府警察局第六分局永福派出所委託鑑驗代號與真實
    姓名對照表各1 份在卷可稽（見警卷第17頁至第22頁）。足
    認被告之自白與事實相符，應堪採信。
二、論罪科刑：
（一）按毒品危害防制條例於92年7 月9 日修正公布，自93年1
      月9 日施行，其中第20條、第23條將施用毒品之刑事處遇
      程式，區分為「初犯」、「5 年內再犯」及「5 年後再犯
      」。依其立法理由之說明：「初犯」，經觀察、勒戒或強
      制戒治後，應為不起訴處分或不付審理之裁定；經觀察、
      勒戒或強制戒治執行完畢釋放後，「5 年內再犯」者，因
      其再犯率甚高，原實施之觀察、勒戒及強制戒治既已無法
      收其實效，爰依法追訴或裁定交付審理。至於經觀察、勒
      戒或強制戒治執行完畢釋放後，「5 年後再犯」者，前所
      實施之觀察、勒戒或強制戒治已足以遮斷其施用毒品之毒
      癮，為期自新及協助其斷除毒癮，仍適用「初犯」規定，
      先經觀察、勒戒或強制戒治之程式。從而依修正後之規定
      ，僅限於「初犯」及「5 年後再犯」二種情形，始應先經
      觀察、勒戒或強制戒治程式。倘被告於5 年內已再犯，經
      依法追訴處罰，縱其第3 次（或第3 次以上）再度施用毒
      品之時間，在初犯經觀察、勒戒或強制戒治執行完畢釋放
      5 年以後，已不合於「5 年後再犯」之規定，且因已於「
      5 年內再犯」，顯見其再犯率甚高，原實施觀察、勒戒或
      強制戒治，已無法收其實效，即應依該條例第10條處罰（
      最高法院97年9 月9 日97年度第5 次刑事庭會議決議參照
      ）。經查：
  1. 被告陳坤佑於91年間，因施用毒品案件，經本院少年法庭
     於91 年11 月28日以91年度少調字第1643號裁定送觀察、
     勒戒後，因認無繼續施用毒品之傾向，而為不付審理之裁
     定確定。惟其於上開觀察、勒戒執行完畢釋放後5 年內之
     92年間，再犯施用毒品案件，由臺灣臺中地方法院檢察署
     檢察官於92年12月11日以92年度毒偵字第3336號聲請強制
     戒治並提起公訴，經本院於93年4 月12日以93年度訴字第
     325 號判決處有期徒刑8 月確定，此有臺灣高等法院被告
     前案紀錄表附卷可憑。
  2. 本案被告3 犯施用第二級毒品，雖係發生於初犯觀察、勒
     戒執行完畢釋放後5 年後，惟因上開2 犯施用第二級毒品
     係在初犯觀察、勒戒執行完畢釋放後5 年內犯之，依照上
     開說明，本件3 犯施用毒品，應依法論科。本件事證已臻
     明確，被告犯行，洵堪認定。
（二）核被告陳坤佑所為，係犯毒品危害防制條例第10條第1 項
      及第2 項之施用第一級毒品海洛因及第二級毒品甲基安非
      他命罪。被告為供施用而持有第一級毒品海洛因及第二級
      毒品甲基安非他命，其持有海洛因與甲基安他命之低度行
      為，應為施用之高度行為所吸收，不另論罪。至被告所犯
      上開2 罪間，犯意各別，行為互殊，應予分論併罰。
（三）查被告前於97年間，因施用毒品案件，經國防部中部地方
      軍事法院檢察署於97年8 月22日以97年度毒偵字第35號起
      訴，經國防部中部地方軍事法院於97年11月10日以97年度
      訴字第97號判決處有期徒刑1 年8 月確定，於99年2 月20
      日縮短刑期執行完畢，有臺灣高等法院被告前案紀錄表在
      卷可按，其受有期徒刑之執行完畢，5 年以內故意再犯本
      件法定本刑有期徒刑以上之罪，為累犯，應依法加重其刑
      。
（四）末按毒品危害防制條例第17條所稱「供出毒品來源，因而
      破獲者」，係指被告供出毒品來源之有關資料，諸如前手
      之姓名、年籍、住居所、或其他足資辨別之特徵等，使調
      查或偵查犯罪之公務員因而對之發動調查或偵查並破獲者
      而言。申言之，被告之「供出毒品來源」，與調查或偵查
      犯罪之公務員對之發動調查或偵查並進而破獲之間，論理
      上須具有先後且相當之因果關係，固非謂被告一有「自白
      」、「指認」毒品來源之人，而破獲在後，即得依上開規
      定予以減刑。（最高法院98年度台上字第6331號判決意旨
      參照）。經查，被告為警查獲後，雖供出其所施用之毒品
      來源為綽號「老立」、「阿興」之人，然查，「老立」即
      他案被告賴炳立於本案警員詢問被告前，早經警員查獲；
      被告與「阿興」則是本案警員詢問被告前，同一日搜索查
      獲，並非因被告之供陳而破獲，再由被告指認「阿興」為
      販賣毒品之人，此觀本案警詢時，警員即已提示「阿興」
      與被告之通訊監察譯文予被告辨試即可知悉，此有本院公
      務電話紀錄表1 紙在卷可稽，是被告僅係配合警員偵查而
      指訴「老立」、「阿興」販賣毒品犯嫌，雖可供本院審酌
      其犯後態度之量刑參考，惟尚難認被告符合上開毒品危害
      防制條例第17條之減刑規定，併此敘明。
（五）爰審酌被告先前曾因施用毒品犯行，經觀察、勒戒、強制
      戒治及刑罰之執行，仍未能自我克制以戒除毒癮，惟念其
      施用毒品固戕害個人健康至鉅，然就他人權益之侵害仍屬
      有限，並於偵查、本院準備程序及審理時皆坦承犯行之態
      度等一切情狀，量處如主文所示之刑，並定其應執行之刑
      ，以示懲儆。
據上論斷，應依刑事訴訟法第273條之1第1項、第299條第1項前
段，毒品危害防制條例第10條第1 項、第2 項，刑法第11條前段
、第47條第1 項、第51條第5 款，判決如主文。
本案經檢察官張溢金到庭執行職務。
中    華    民    國   100    年    12    月    14    日
                  刑事第三庭    法  官  陳玟珍
以上正本證明與原本無異。
如不服本判決應於收受送達後10日內向本院提出上訴書狀，並應
敘述具體理由；其未敘述上訴理由者，應於上訴期間屆滿後20日
內向本院補提理由書（均須按他造當事人之人數附繕本）「切勿
逕送上級法院」。
                                書記官  詹東益
中    華    民    國   100    年    12    月    14    日
附錄論罪科刑法條：
毒品危害防制條例
第10條  施用第一級毒品者，處六月以上五年以下有期徒刑。
        施用第二級毒品者，處三年以下有期徒刑。